【裁判字號】    89,上易,49
【裁判日期】    890314
【裁判案由】    恐嚇取財
【裁判全文】
臺灣高等法院臺中分院刑事判決                      八十九年度上易字第四九號
    上  訴  人
    即  被  告  丁○○
    選任辯護人  陳武璋
右被告因恐嚇取財等案件，不服台灣台中地方法院中華民國八十八年十一月二十九日
第一審判決（民國八十八年度易字第三○六三號，起訴案號：台灣台中地方法院檢察
署民國八十八年度偵字第一○八三一號），提起上訴，本院判決如左：
    主      文
上訴駁回。
    事實及理由
一、本案經本院審理結果，認第一審判決上訴人即被告（以下簡稱被告）丁○○被訴
    恐嚇取財部分之認事用法及量刑均無不當，另對於被告被訴與綽號冠軍、阿清之
    成年男子共同對於不詳姓名之人恐嚇取財部分不另為無罪之諭知，核無不合，應
    予維持，並引用第一審判決書關於被告有罪部分記載之事實、證據及理由（如附
    件）。
二、被告在本院未提出其他有利之證據及辯解，渠上訴意旨矢口否認犯罪而恣意指摘
    原判決不當，然本院參酌被告亦供承係借帳戶供該綽號冠軍、阿清者使用，而證
    人丙○○復證稱其確受恐嚇等情，因認被告之上訴為無理由，應予駁回。
三、據上論斷，應依刑事訴訟法第三百七十三條、第三百六十八條判決如主文。
本案經檢察官李慶義到庭執行職務。
中      華      民      國    八十九     年      三       月    十四    日
                                  臺灣高等法院臺中分院刑事第五庭
                                        審判長法  官  吳  重  政
                                              法  官  朱      樑
                                              法  官  李  寶  堂
右正本證明與原本無異。
不得上訴。
                                              書記官  蕭  玉  真
中      華      民      國    八十九     年      三       月    十五    日
                                                                        Ｑ
臺灣臺中地方法院刑事判決                        八十八年度易字第三六三號
    公  訴  人  臺灣臺中地方法院檢察署檢察官
    被      告  丁○○  男  二十二歲（民國○○○年○月○日生）
                        住雲林縣古坑鄉○○村○○路四八巷一八號
                        身分證統一編號：Ｅ一二二五一四二六號
    選任辯護人  陳武璋律師
右列被告因恐嚇取財案件，經檢察官提起公訴（八十八年度偵字第一０八三一號），
本院判決如左：
    主  文
丁○○共同意圖為自己不法之所有，以恐嚇使人將本人之物交付，處有期徒刑捌月。
被訴公然煽惑他人犯罪部分無罪。
    事  實
一、緣丁○○夥同綽號「冠軍」、「阿清」之不詳姓名年籍之成年男子，自民國八十
    八年一月間起，至八十八年四月二十八日止，在台中市○○路二六號五樓之二內
    ，由丁○○向不知情之劉耿光借用郵政儲金匯業局台中雙十路郵局帳號○四八五
    六二之二號帳戶，再由「冠軍」、「阿清」等人打電話予特定及不特定之人，告
    知六合彩簽賭明牌，並要求簽中者應將錢匯入上開劉耿光帳戶中予以分紅之方式
    ，販賣六合彩明牌圖利。渠等三人基於共同意圖為自已不法所有之犯意聯絡，分
    別由「冠軍」、「阿清」自稱「林」姓男子於八十八年四月二十六日下午三時許
    自臺中市○○路水晶宮大樓五樓五─一、五─二室打電話向丙○○提供六合彩明
    牌後，復於八十八年四月二十七日在電話中表示不論有無簽中，均需準備新臺幣
    （下同）五十萬元，否則將至鄭某家中開槍等語，前後共撥打約二十餘通電話，
    致丙○○心生畏懼，經討價還價後遂由鄭某於八十八年四月二十八日早上至外埔
    郵局匯款五萬元至受款人丁○○、帳號一六一五九七─二帳戶。嗣於八十八年四
    月二十八日下午四時三十分許，丁○○前往臺中市○○路○段一一九號雙十路郵
    局欲提領金錢時，為警當場查獲，員警嗣並於臺中市○○路二六號五樓之二處扣
    得證人劉耿光儲金簿、提款卡、印章及簽賭對照表、名冊、電話聯絡卡等物。
二、案經臺中縣警察局豐原分局報請臺灣臺中地方法檢察署檢察官偵查起訴。
    理  由
一、有罪部分：
  (1)訊據被告丁○○矢口否認有何恐嚇取財之犯行，辯稱渠僅負責領款，電話係由「
    冠軍」、「阿清」負責撥打，渠並不知如何電話聯絡，亦無打電話恐嚇他人云云
    。經查：證人丙○○於八十八年四月二十六日接獲自稱林姓之男子提供六合彩明
    牌電話，嗣於翌日接獲約二十餘通電話，表示不管有沒有簽都要準備五十萬元，
    否則將至渠住處開槍，惟該打電話者聲音與先前之林姓男子不同，渠經討價還價
    後淮五萬元至指定帳戶等情，業據證人丙○○於警、偵訊中指證明確，而證人丙○○確有匯款五萬元至丁○○帳戶一節，有郵政國內匯款執據影本一紙可憑，另
    參以被告於警訊時供承堅持未簽賭者，則逼使對方拿出點錢，多少均可，視對方
    誠意而定，如對方堅持則不了了之等語，顯見未依渠等提出之明牌簽賭六合彩者
    ，被告等人仍會逼迫對方付款，且金額有折衝協調之空間，核與證人丙○○稱接
    獲電話內稱不論有無簽賭均需付款，且經討價還價，而對方恫稱不付款將至其住
    處開槍一節相符。縱令被告並未負責出言恐嚇，惟渠明知有逼使對方付款一節，
    且被害人所匯款項之受款人亦為被告丁○○，顯見渠與「冠軍」、「阿清」等人
    就恐嚇取財犯行確有犯意聯絡及行為分擔。被告辯以渠並未打電話，仍無解其犯
    行之成立。是本件事證已臻明確，被告犯行洵堪認定。
  (2)核被告所為，係犯刑法第三百四十六條第一項之恐嚇取財罪。被告與不詳姓名綽
    號「冠軍」、「阿清」之成年男子有犯意聯絡及行為分擔，均為共同正犯。被告
    夥同「冠軍」、「阿清」撥打二十餘通電話恐嚇證人鄭慶文，係基於單一恐嚇取
    財犯意所為接續數個動作，為接續犯，係實質上一罪。爰審酌被告之素行，犯罪
    之動機、目的、手段、所生之危害、所得之利益及犯罪後砌詞卸責之態度等一切
    情狀，量處如主文所示之刑，以資懲儆。又扣案之證人劉耿光儲金簿、提款卡、
    印章及簽賭對照表、名冊、電話聯絡卡等物均係被告經營提供六合彩明牌簽賭之
    用，惟證人劉耿光之儲金簿、提款卡、印章等物係被告向不知情之劉耿光借用，
    業據被告及證人劉耿光於偵訊中供明，且上開物品與扣案簽賭對照表、名冊、電
    話聯絡卡等物係用以經營提供六合彩簽賭明牌之用，尚與本件犯行無涉，爰不予
    沒收。另扣押證明筆錄、扣押物品清單所載編號五之「恐嚇傳真信」一張云云，
    經本院當庭核閱實係名冊一疊，被告亦供稱該疊名冊係賭客名冊等語，顯見警方
    移送扣案證物中並無該「恐嚇傳真信」，而上開名冊係經營六合彩名牌簽賭之用
    ，亦與本件恐嚇犯行無涉，亦無從沒收之。
  (3)公訴意旨另以：被告丁○○與綽號「冠軍」、「阿清」之不詳姓名年籍之成年男
    子，基於共同意圖為自已不法所有之概括犯意，自民國八十八年一月間起，至八
    八年四月二十八日止，經營提供六合彩簽賭明牌業務，如有不願付款者，則以電
    話恐嚇稱將至家中開槍，係連續恐嚇多名被害人云云。惟按犯罪事實應依證據認
    定之，無證據不得推定其犯罪事實；不能證明被告犯罪者，應諭知無罪之判決，
    刑事訴訟法第一百五十四條、第三百零一條第一項分別定有明文。經查除上開證
    人丙○○明確指證確遭恐嚇如不付款將遭開槍一節外，並無其他被害人有相同情
    事。至證人王炯心於警偵訊及審理中雖均證稱渠有付款，惟於審理中證稱被告並
    未在電話中出言恐嚇，僅在匯款後對方指稱渠為「抓耙」有去報警等語，另證人
    乙○○於偵訊中證稱渠接到電話有報號碼，渠表示並未簽六合彩，對方表示要叫
    人來收錢，並沒再電話恐嚇，之後亦未再打電話來，渠即去報警，並不害怕等語
    ，又證人甲○○於警訊中稱接獲自稱林姓男子電話，說要報明牌，渠表示並無簽
    賭，對方即說了二支號碼，嗣對方來電說二支共一百萬元，對方即表示渠欺騙公
    司牌枝，要好好處理，並說要委託地下錢莊處理，渠並未匯款等語，均未提及被
    告等人有以開槍一事相脅，是本件至多可認被告夥同綽號「冠軍」、「阿清」等
    人向證人丙○○恐嚇取財，尚無積極證據可證其他匯款之人係因被告等人之恐嚇
    而匯款，是公訴人起訴除證人丙○○恐嚇取財部分外之犯行，並無實據。惟公訴
    人此部分犯行與前揭起訴並經本院認定有罪之恐嚇取財犯行有連續犯裁判上一罪
    之關係，本院不另為無罪之諭知。
二、無罪部分：
  (1)公訴意旨另以：被告丁○○與綽號「冠軍」、「阿清」之不詳姓名年籍之成年男
    子，基於共同意圖為自已不法所有之概括犯意，自民國八十八年一月間起，至八
    十八年四月二十八日止，在台中市○○路二六號五樓之二內，由丁○○向不知情
    之證人劉耿光借用郵政儲金匯業局台中雙十路郵局帳號○四八五六二之二號帳戶
    ，再由「冠軍」、「阿清」等人打電話予特定及特定之人（應為不特定人之誤）
    ，告知六合彩簽賭明牌，並要求簽中者應將錢匯入上開劉耿光帳戶中予以分紅之
    方式，販賣六合彩明牌圖利，並以之煽惑他人犯罪。如有不願匯款者，則以電話
    恐嚇稱將到住處開槍等語，使該等不特定人心生畏懼，而交付金錢。嗣於八十八
    年四月二十八日十六十三十分許，被告丁○○前往台中市○○路○段一一九號雙
    十路郵局欲提領金錢時，為警當場查獲，員警嗣並於臺中市○○路二六號五樓之
    二處扣得證人劉耿光儲金簿、提款卡、印章及簽賭對照表、名冊、電話聯絡卡等
    物。因認被告被告丁○○係犯刑法第一百五十三條第一款公然煽惑他人犯罪、第
    三百四十六條第一項恐嚇取等之罪嫌云云。
  (2)按犯罪事實應依證據認定之，無證據不得推定其犯罪事實；不能證明被告犯罪者
    ，應諭知無罪之判決，刑事訴訟法第一百五十四條、第三百零一條第一項分別定
    有明文。次按認定不利於被告之事實，須依積極證據，苟積極證據不足為不利於
    被告事實之認定時，即應為有利於被告之認定，更不必有何有利之證據，最高法
    院三十年上字第八一六號判例可資參照。公訴人以被告涉犯前揭犯行，無非以被
    告丁○○對於與綽號「冠軍」、「阿清」不詳姓名年籍之人共同經營對不特定人
    報六合彩明牌，並收取金錢等事實均坦認不諱，核與證人王炯心、乙○○、甲○○所稱被告等人確有提供六合彩明牌供人簽賭，並於簽中後要求匯款分紅等情相
    符，亦與證人丙○○所稱，因不願付款而遭恐嚇等情一致，此外復有扣案之劉耿
    光儲金簿、提款卡、印章及簽賭對照表、名冊、電話聯絡卡等物足資佐證資為論
    據。
  (3)按以文字、圖畫、演說或他法，公然煽惑他人犯罪者，處一年以下有期徒刑，刑
    法第一百五十三條第一款定有明文。所謂「公然」，乃指不特定多數人得以共見
    共聞之狀況而言，最高法院十八年上字第三三八號判例可資參照。查本件被告丁○○係夥同不詳姓名「冠軍」、「阿清」之成年男子以打電話方式向證人王炯心
    、乙○○、甲○○提供六合彩明牌供人簽賭，並於簽中後要求匯款分紅一節，業
    據被告丁○○偵審中供述明確，核與證人王炯心於警偵訊及審理中、證人乙○○
    、丙○○於警偵訊中、證人甲○○於警訊中所述情節相符，並有劉耿光儲金簿、
    提款卡、印章及簽賭對照表、名冊、電話聯絡卡等物扣案可憑，惟據公訴人所訴
    事實觀之，被告與「冠軍」、「阿清」等人係以電話聯絡方式向他人提供六合彩
    明牌供渠等簽賭，縱認確係以文字、圖畫、演說以外之其他方法煽惑他人犯賭博
    罪，惟此煽惑行為係以電話聯絡方式進行，至多僅對電話中受話對象煽惑其簽賭
    ，尚非達不特定多數人得以共見共聞之狀況，尚與刑法第一百五十三條第一款規
    定「公然」之要件不侔，自難以該條文之規定論罪科刑。此外，復查無其他積極
    證據足資認定被告有公訴人所指之公然煽惑他人犯罪之犯行，揆諸首開法條及判
    例意旨，既不能證明被告有此部分之犯罪，自應為無罪之諭知。
據上論斷，應依刑事訴訟法第二百九十九條第一項前段、第三百零一條第一項，刑法
第二十八條、第三百四十六第一項、罰金罰鍰提高標準條例第一條前段，判決如主文
。
中      華      民      國      八十八    年  十一    月    二十九    日
                                      臺灣臺中地方法院刑事第七庭
                                          法  官  陳  葳
右正本證明與原本無異
如不服本判決應於送達後十日內向本院提出上訴狀
                                          書記官
中      華      民      國      八十八    年    十一    月    三十      日
附錄法條：
刑法第三百四十六條第一項：
意圖為自己或第三人不法之所有，以恐嚇使人將本人或第三人之物交付者，處六月以
上五年以下有期徒刑，得併科一千元以下罰金。


司法院資訊處製作；財團法人民間司法改革基金會備份。
